臺灣彰化地方法院刑事判決　　　　　　 96年度交易字第178號
公　訴　人　臺灣彰化地方法院檢察署檢察官
被　　　告　乙○○
選任辯護人　劉嘉怡律師
被　　　告　甲○○
　　　　　　　　　　號
上列被告因過失傷害、公共危險等案件，經檢察官提起公訴（96
年度調偵字第281號），本院判決如下：
    主  文
甲○○犯不能安全駕駛動力交通工具罪，處拘役肆拾日，如易科
罰金，以新臺幣壹仟元折算壹日。減為拘役貳拾日，如易科罰金
，以新臺幣壹仟元折算壹日。緩刑貳年。
乙○○犯過失傷害罪，處拘役肆拾日，如易科罰金，以新臺幣壹
仟元折算壹日。減為拘役貳拾日，如易科罰金，以新臺幣壹仟元
折算壹日。緩刑貳年，並向被害人支付賠償金新台幣柒萬元整，
分拾肆期給付，自民國九十六年十一月十二日起每月拾貳日前將
新台幣伍仟元匯入甲○○之鹿港信用合作社營業部（帳號000-00
0-00000000號、戶名甲○○）帳戶。
    事實及理由
一、犯罪事實：
  (一)甲○○於民國（下同）96年3月16日晚間8時許，在彰化縣福
    興鄉麥厝村之公司處飲用啤酒3瓶後，已達不能安全駕駛之
    程度，明知服用酒類後，肇事機率增高，竟仍騎乘車牌號碼
    XJ6－019號重型機車自該處上路，於同晚8時30分許，由福
    興鄉○○村○○路○段，由南往北方向行駛。
  (一)乙○○於同日晚間8時30分許，駕駛車牌號碼K8-2396號自用
    小客車，沿彰化縣福興鄉○○路○段由北往南方向行駛，於
    同日晚間8時30分許，行駛至沿海路4段149號之安全島缺口
    時，欲迴轉改向北行駛，應注意看清對向車道無來車後，始
    得迴轉，而依當時情形亦無不能注意之情事，竟疏不注意，
    貿然迴轉。適有甲○○由沿海路4段方向，由南往北方向行
    駛至上述安全島缺口前，而甲○○疏未注意車前狀況，亦因
    酒精影響其神經意識，致所駕駛機車之車頭，碰撞乙○○小
    客車之右前門位置，致甲○○人車倒地，受有「右膝挫傷、
    左膝十字韌帶扭傷及拉傷、左肩部挫傷、左脛骨骨折」等傷
    害。
  (三)警方接獲報案後，前往彰濱秀傳醫院查訪，乙○○於警方未
    發覺肇事者之前，主動向警方承認其為肇事人，自首接受裁
    判。另甲○○經送彰濱秀傳醫院救治，為警至醫院施以酒精
    濃度檢測，測得其呼氣中所含酒精濃度達每公升0.70毫克，
    始知上情。
二、認定犯罪事實之證據及理由：
  (一)被告甲○○在警訊、偵訊、本院審理中，對於上述酒後駕車
    之事實坦白承認。被告乙○○於警詢、偵查、審理中，均不
    否認上述車輛碰撞事實，但否認過失。
  (二)被告甲○○之酒精測定紀錄表，證明被告甲○○於96年3月
    16日當晚9時10分，呼氣酒測值為0.7mg/l，換算血液中酒精
    濃度為147mg/dl，依據臺大醫院吳木榮醫師發表之「酒精與
    交通事故傷害的法醫學觀點」論文之統計附表，若血中酒精
    濃度達100-150mg/dl，將呈現「說話含糊、腳步不穩、可能
    會噁心」之程度，故被告騎車時欠缺注意能力，無法安全駕
    駛，可為明證。又警方針對被告甲○○製作之「刑法第185
    條之3案件測試觀察紀錄表」1紙，可證明被告甲○○偵訊過
    程中，意識模糊注意力無法集中，查獲過程呆滯木僵，並發
    生事故，顯然無法安全駕駛。
  (三)按道路交通安全規則第102條規定：「汽車行駛至交岔路口
    ，其行進、轉彎，應依下列規定：... 二、行至無號誌或號
    誌故障而無交通指揮人員指揮之交岔路口.... 轉彎車應暫
    停讓直行車先行。」又道路交通管理處罰條例第48條第1項
    第6款規定，汽車駕駛人轉彎時，「轉彎車不讓直行車先行
    」者，處新臺幣六百元以上一千八百元以下罰鍰。以上規定
    乃交通駕駛之基本常識，而道路交通事故現場圖、道路交通
    事故調查報告表(一)、(二)、現場及車損照片8張，顯示：碰撞
    點在沿海路北上車道，被告自小客車之車頭，已經超過快車
    道，到了慢車道，被告在缺口等待及跨進快慢車道時，本應
    注意對向來車，禮讓先行，卻未禮讓甲○○機車先行，以致
    發生本車禍，難辭過失責任。
  (四)道路交通事故調查報告表、現場照片，可以證明：車禍當時
    ，夜間有照明、無號誌，未下雨，道路平整無缺陷、視線良
    好，並無不能注意之情狀。
  (五)彰濱秀傳紀念醫院、光田綜合醫院出具之診斷證明書各1紙
    ，可證明甲○○所受傷害。被告乙○○之過失行為與甲○○
    所受傷害間，具有相當因果關係。臺灣省彰化縣區車輛行車
    事故鑑定委員會96年8月16日彰鑑字第0965601906號函附之
    鑑定意見書，可證明乙○○駕駛自小客車迴車不當為肇事主
    因，甲○○酒醉駕車未注意車前狀況，為肇事次因。甲○○
    雖然與有過失，亦不能解免被告乙○○刑事責任。
  (六)綜上所述，被告甲○○酒醉駕車、被告乙○○過失傷害，本
    件事證明確，犯行均已堪認定。
三、論罪科刑：
  (一)核被告甲○○所為，係犯刑法第185條之3酒後駕車公共危險
    罪。核被告乙○○所為，係犯刑法第284條第1項前段之過失
    傷害罪。被告乙○○於警方到達現場後，未發覺肇事者之前
    ，主動向警方自首並接受裁判，依刑法第62條減輕其刑。
  (二)被告甲○○部分之量刑審酌：政府已經三申五令宣導不得酒
    後駕車，被告甲○○仍執意酒駕上路，且酒醉程度不輕，漠
    視參與交通之社會大眾安全，但甲○○與乙○○雙方達成和
    解，被告甲○○因本件車禍致受傷骨折，已受相當教訓，且
    在本院審理中承認酒後駕車，犯後態度尚可等一切情形，量
    刑如主文，並諭知易科罰金之折算標準。
  (三)被告乙○○部分之量刑審酌：被告乙○○本無任何前科，素
    行良好，在道路缺口迴轉，此一駕駛行為是很頻繁發生的狀
    況，只是被告一時未禮讓直行車先行，致發生本件碰撞，過
    失程度並非嚴重。被告乙○○為肢體殘障，駕駛殘障用車，
    一時疏失，雖然本身謀生不易，但審理中達成和解，願意分
    期付款償還，強制險部分由甲○○自己領取，犯後態度尚稱
    良好等一切情狀，量處如主文所示之刑，並諭知易科罰金之
    折算標準。
  (四)按中華民國96年罪犯減刑條例已於96年7月16日施行，又本
    件酒醉駕車與過失傷害，犯罪均係在96年4月24日以前，且
    均並無排除於中華民國96年罪犯減刑條例第3條所示之不適
    用情形，故應依該條例第7條，就原本宣告刑諭知其減得之
    刑，並依同條例第9條規定，就減得之刑，諭知易科罰金之
    折算標準如主文。
  (五)查被告二人前均無任何前科，未曾受有期徒刑以上刑之宣告
    ，此有臺灣高等法院被告全國前案紀錄表可稽，經此教訓
    ，應知警惕而無再犯之虞，所宣告之刑，認以暫不執行為適
    當，均併予宣告緩刑2年，以勵自新。並依據雙方和解契約
    之條件，附加被告乙○○應分期付款賠償之負擔，諭知如主
    文。
四、適用法條：
  (一)刑事訴訟法第299條第1項前段。
  (二)刑法第284條第1項、刑法第185條之3、第41條第1項前段、
    第62條、第74條第1項第1款，第2項第3款。
  (三)刑法施行法第1條之1。
  (四)中華民國96年罪犯減刑條例第2條第1項第3款、第7條、第9
    條。
本案經檢察官莊佳瑋到庭執行職務。
中　　華　　民　　國　　96　　年　　10 　月　　19　　日
                    交通法庭    法  官  葉明松
以上正本證明與原本無異。
如不服本判決，應於判決送達後10日內，向本院提出上訴書狀，
上訴書狀應「敘述具體上訴理由」，並按他造當事人之人數附繕
本。「切勿逕送上級法院」。
告訴人或被害人對於判決如有不服具備理由請求檢察官上訴者，
其上訴期間之計算係以檢察官收受判決正本之日期為準。
中　　華　　民　　國　　96　　年　　10 　月　　19　　日
                                書記官  于淑真
【附錄本案論罪法條】
中華民國刑法第284條第1項
(過失傷害罪)
因過失傷害人者，處 6 月以下有期徒刑、拘役或 500 元以下罰
金，致重傷者，處1年以下有期徒刑、拘役或500元以下罰金。
中華民國刑法第185條之3
（重大違背義務致交通危險罪）
服用毒品、麻醉藥品、酒類或其他相類之物，不能安全駕駛動力
交通工具而駕駛者，處 1 年以下有期徒刑、拘役或 3 萬元以下
罰金。
刑法施行法第1-1條
中華民國94年1月7日刑法修正施行後，刑法分則編所定罰金之貨
幣單位為新臺幣。
94年1月7日刑法修正時，刑法分則編未修正之條文定有罰金者，
自94年1月7日刑法修正施行後，就其所定數額提高為30倍。但72
年6月26日至94年1月7日新增或修正之條文，就其所定數額提高
為3倍。
